臺灣板橋地方法院民事判決　　　　　　　95年度訴字第1150號
原　　　告　戊○○
????????????號
?　　　?　庚○○
?　　　?　己○○
?　　　?　丁○○○
上四人共同
訴訟代理人　陳啟昌律師
被　　　告　世界競爭力股份有限公司
　　　　　　　　　　?設臺北市.
法定代理人　丙○○　?住臺北縣.
被　　　告　頂風有限公司
　　　　　　　　　　?設臺北縣.
???????????應受送達.
法定代理人　乙○○　?籍設臺北.
被　　　告　甲○
上列當事人間請求給付票款等事件，經本院於民國96年4 月3 日
言詞辯論終結，判決如下：
    主  文
被告頂風有限公司、被告甲○應連帶給付原告新台幣貳佰萬元，
及自如附表所示之利息起算日起至清償日止，按年息百分之五計
算之利息。
原告其餘之訴駁回。
訴訟費用由被告頂風有限公司、甲○負擔連帶負擔三分之二，餘
由原告負擔。
本判決於原告以新台幣陸拾陸萬柒仟元為被告頂風有限公司、被
告甲○預供擔保後，得假執行。
原告其餘假執行之聲請駁回。
    事實及理由
壹、程序方面：本件被告頂風有限公司（下稱頂風公司）未於言
    詞辯論期日到場，核無民事訴訟法第386 條各款所列情形，
    爰依原告聲請，由其一造辯論而為判決。
貳、實體方面：
一、本件原告起訴主張：
    (一)原告前共同將坐落板橋市○○○路8 號4 樓及同號4 樓之
      1 至4 樓之14共15戶房屋，及基地持分，出售予世界競爭
      力股份有限公司（下稱世界競爭力公司），由甲○任該公
      司代理人，與原告簽立房地買賣契約書（下稱系爭契約書
      ），議定價款為新台幣（下同）5 千8 百萬元，約定第一
      次款於本約成立時交付2 百萬元保證支票，兌現日為94年
      8 月27日，若買方違約則無條件由賣方兌現，第二次款於
      94年8 月3 日買方支付3 千萬元予賣方塗銷銀行貸款，賣
      方同時將過戶文件、權狀正本及抵押權部分塗銷文件交予
      見證律師保管，第三次款於94年8 月12日支付現金1 千5
      百萬元予賣方，第四次款於94年9 月13日支付尾款1 千1
      百萬元。惟世界競爭力公司並未依約於94年8 月3 日及8
      月12日交付第二次及第三次款，乃已違約。嗣經原告於94
      年8 月27 日 將賣方所交付由頂風公司所開立，世界競爭
      力公司、甲○共同背書之2 百萬元保證支票（下稱系爭支
      票）軋進後，亦遭以存款不足為由退票，故被告世界競爭
      力公司、被告甲○依法亦應與被告頂風公司連帶對原告負
      清償票款責任。又依系爭契約書第4 條，因前揭保證支票
      並未於94年8 月27日兌現而屬買方違約，故被告世界競爭
      力公司亦應負有給付相當於面額2 百萬元保證金之義務，
      爰併依據買賣之法律關係為本案之請求。
    (二)對於被告世界競爭力公司、甲○答辯之陳述：
      1.關於被告世界競爭力公司部分，請鈞院依法判決。
      2.關於被告甲○部分，伊已對莊麗珠提出詐欺告訴，且辛○○及莊麗珠對被告甲○所為承諾，均不代表原告，另
        簽約時，大洞就已經存在，被告甲○應該知道。
    (三)爰聲明：被告應連帶給付原告200 萬元，及自起訴狀送達
      翌日起至清償日止，按年息百分之5 計算之利息；請准供
      擔保而為假執行。
二、被告世界競爭力公司則以下列各語置辯：
    (一)被告世界競爭力公司從未與原告做過任何有關購屋或房屋
      買賣事宜，該契約書之印鑑與伊公司印鑑不符，顯係偽造
      ，且伊公司之資本額僅有1 百萬元，營業額亦僅有數十萬
      元，怎有可能購買高達5 千8 百萬元之房產，原告應係被
      人詐騙，而伊公司則係無端被牽扯。其次，被告世界競爭
      力公司與甲○完全不認識，僅曾因伊公司面臨辦公室搬遷
      問題，曾與甲○洽談公司頂讓事宜，但亦僅係一面之緣，
      交換名片後就沒有下文，甲○既非伊公司員工，亦與伊公
      司沒有任何關係，何來授權代表之可能？甲○也從未向伊
      提及買賣房產之事。再者，被告世界競爭力公司全體人員
      均不認識頂風公司或乙○○，更沒有可能開立該公司支票
      以購置房產，該支票背面背書之印鑑為偽造，且伊公司當
      時支票信用正常，如真有購置房產之需要，亦無需借用完
      全不認識的人所簽發之支票來使用。況且，被告甲○也到
      庭陳述有冒用世界競爭力公司之名義簽訂系爭契約書及於
      系爭支票背面背書之事實，伊公司既不知此事，自無庸負
      責。
    (二)爰聲明：原告之訴及其假執行之聲請均駁回。
三、被告頂風有限公司從未到庭陳述，亦未提出任何書狀或證據
??。
四、被告甲○則略稱：
    (一)伊原本要收購世界競爭力公司，但在收購前，即以世界競
      爭力公司之代理人身分簽立系爭契約書，伊雖有向世界競
      爭力公司之法定代理人丙○○提過此事，但並未得到他的
      授權，也沒有跟他提及要去刻世界競爭力公司大小章的事
      ，系爭支票是向一位傅先生借來的，借得時就已經蓋好發
      票人大小章，金額也已經填好了，伊再於該支票背面偽蓋
      世界競爭力公司及負責人丙○○之印文。
    (二)請求傳喚證人莊麗珠、辛○○，她可以證明伊簽契約時，
      有附帶很多條款，第一莊麗珠承諾要透過代書替我貸款，
      第二辛○○有承諾要幫我變更使用名目，第三是我後來發
      現房子中間的電扶梯有一個大洞。伊曾與戊○○及莊麗珠
      談過這件事，但他們不願意，因為這些條款沒有被寫在契
      約書中。
    (三)爰聲明：原告之訴駁回。
五、本院得心證之理由：
    (一)關於原告請求被告連帶負票據責任部分：
      1.按在票據上簽名者，依票上所載文義負責。二人以上共
        同簽名時，應連帶負責；發票人承兌人背書人及其他票
        據債務人，對於執票人連帶負責，票據法第5 條、第14
        4 條準用第96條第1 項分別定有明文。
      2.原告主張被告頂風公司應負發票人責任，被告甲○應負
        背書人責任等情，業已提出系爭支票影本為證（併於本
        院95年7 月25日庭期時提出原本供本院核對無誤），而
        被告頂風公司雖未到庭陳述，但經本院以該支票發票人
        欄所蓋頂風公司及負責人乙○○之印文與該公司變更登
        記表印鑑欄之印文比對後，二者印文相符，再由被告甲○陳稱：系爭支票是向一位傅先生借來的，借得時就已
        經蓋好發票人大小章，金額也已經填好了等語，亦可知
        甲○係以合法正常管道取得該張支票，復無其他證據證
        明該支票係遭人偽造或經由其他不法途徑取得，堪認該
        支票發票人欄印文之真正，從而被告頂風公司自應負發
        票人責任。次就被告甲○部分，因其已自認有於該支票
        背面為背書行為，依法自應負背書人責任，並應與發票
        人連帶負責。至被告甲○雖辯稱：當初在簽契約時，有
        附帶很多條款，第一莊麗珠承諾要透過代書替我貸款，
        第二辛○○有承諾要幫我變更使用名目，第三是我後來
        發現房子中間的電扶梯有一個大洞。伊曾與戊○○及莊
        麗珠談過這件事，但他們不願意，因為這些條款沒有被
        寫在契約書中云云，然而，系爭支票雖係被告甲○背書
        後交予原告，但依被告甲○前揭所言，可知僅莊麗珠、
        辛○○曾對其為承諾，原告本人則從未為之，加以原告
        亦否認曾授權莊麗珠、辛○○對被告甲○做出承諾，或
        同意以該承諾作為履行系爭買賣契約之條件，而被告甲○對此亦無法提出任何證據證明之，基於債之相對性，
        縱其與原告為票據之直接前後手關係，亦不得以第三人
        所為承諾對抗原告，故其前揭所辯，並無解其應負之背
        書責任。
      3.原告雖依支票文義，主張被告被告世界競爭力公司亦應
        負背書人責任，然世界競爭力公司已否認有在該支票背
        面背書，並表示從未授權甲○代其背書（亦即系爭支票
        背面之世界競爭力公司印文，乃甲○無權代理），從而
        原告自應就該背書乃世界競爭力公司或其授權之人所為
        ，負舉證責任。惟經本院比對該支票背面之世界競爭力
        公司印文與該公司設立登記表之印鑑印文後，二者顯然
        不符，再由被告甲○陳稱：伊並未得到丙○○的授權，
        也沒有跟他提及要去刻世界競爭力公司大小章的事，該
        支票是向一位傅先生借來的，借得時就已經蓋好發票人
        大小章，金額也已經填好了，伊再於該支票背面偽蓋世
        界競爭力公司及丙○○之印文等語，亦可知其並未得到
        世界競爭力公司之授權，即盜刻該公司及其負責人之印
        章，並用以蓋用於支票背面，從而，被告世界競爭力公
        司前揭所辯，即非無稽，反觀原告除未能提出反證證明
        該二被告所言虛偽外，亦無法舉證甲○係有代理權人，
        即難遽認該背書行為係有權代理人所為之法律行為，加
        以被告世界競爭力公司亦未承認該行為，依民法第170
        條第1 項，此行為應對被告世界競爭力公司不生效力，
        是原告主張被告世界競爭力公司應就該背書行為負背書
        人責任，尚屬無據。
    (二)關於原告主張被告世界競爭力公司應依系爭契約第4 條約
      定負責部分：系爭買賣契約書買受人欄上世界競爭力公司
      及負責人之印文，乃被告甲○盜刻後所偽蓋乙節，業據被
      告甲○自陳明確，核與被告世界競爭力公司所辯相符，經
      本院比對該支票背面之世界競爭力公司印文與該公司設立
      登記表之印鑑印文後，二者亦顯然不符，反觀原告就被告
      甲○有權代理世界競爭力公司簽訂該約乙節，則無法提出
      任何證據證明之，即難遽認該行為係有權代理人所為之法
      律行為，加以被告世界競爭力公司亦未承認該行為，依民
      法第170 條第1 項，此行為應對被告世界競爭力公司不生
      效力，是原告主張被告世界競爭力公司應負該契約第4 條
      所定兌現200萬元保證支票之責任，應屬無據。
六、從而，原告依票據之法律關係規定，請求被告頂風有限公司
    、被告甲○應連帶給付原告200 萬元，及自如附表所示之利
    息起算日起至清償日止，按年息百分之5 計算之利息，為有
    理由，應予准許，逾上開範圍之請求，為無理由，應予駁回
    。
七、原告陳明願供擔保聲請宣告假執行，關於其勝訴部分，核無
    不合，爰酌定相當擔保金額准許之。至其敗訴部分，因假執
    行之聲請已失所附麗，應予駁回。
八、至被告甲○雖聲請傳訊證人莊麗珠、辛○○，以證明簽約當
    時還有很多附帶條款，但後來都沒有履行等情，但因其待證
    事實乃第三人對被告甲○所為承諾，縱該2 人曾為該等承諾
    ，亦不拘束原告，而不影響本件判決結果之認定，自無再予
    傳訊之必要。本件事證已臻明確，兩造其餘主張及攻擊防禦
    方法，經本院斟酌後，認與本件判決結果不生影響，故不一
    一論列。
據上論結，本件原告之訴為一部有理由、一部無理由，依民事訴
訟法第385 條第1 項前段、第79條、第85條第2 項，第390 條第
2 項，判決如主文。
中　　華　　民　　國　　96　　年　　4 　　月　　17　　日
                  民事第二庭  審判長法　官　梁宏哲
                  ?????????法?官?陳麗玲
                  ?????????法?官?楊明佳
以上正本係照原本作成
如對本判決上訴，須於判決送達後20日內向本院提出上訴狀
中　　華　　民　　國　　96　　年　　4 　　月　　17　　日
                            書記官　楊璧華
┌────────────────────────────┐
│附表：                                                  │
├──┬─────────┬───────────────┤
│編號│   ??被告       │       利息起算日             │
├──┼─────────┼───────────────┤
│ 一 │頂風有限公司      │民國95年6月30日               │
├──┼─────────┼───────────────┤
│ 二 │甲○              │民國96年1月16日               │
└──┴─────────┴───────────────┘
